臺灣高等法院臺中分院刑事判決　　　　　　　　　　九十三年度上易字第三七七號
　　上　訴　人
　　即　被　告　乙○○
　　選任辯護人　陳隆
右上訴人因違反商標法等案件，不服臺灣彰化地方法院九十二年度易字第一二三八號
中華民國九十三年二月二十日第一審判決（起訴案號：臺灣彰化地方法院檢察署九十
二年度偵字第一八八六號），提起上訴，本院判決如左：
    主      文
上訴駁回。
乙○○緩刑年。
    事      實
一、乙○○係彰化縣溪湖鎮○○路○段一八四號「祥潤服飾店」之負責人，其已經營
    名牌精品服飾之販售逾十年，明知綽號「石先生」之不詳姓名男子到其店內所推
    銷之三十餘件休閒棉衫（即俗稱之Ｐｏｌｏ衫，確切之件數乙○○並未清楚說明
    ，且因已部分售出，於查獲時僅剩十四件，詳如後述），均係不詳之製造商意圖
    欺騙他人，而於同一商品使用相同於日本國東洋紡績株式會社（以下簡稱東洋公
    司）依法註冊登記如附件所示之商標圖樣（簡稱企鵝商標，商標註冊號數第00
    00000號，原為美商滿星懷公司所註冊登記，於七十四年四月六日移轉予日
    本國之東洋公司，專用期間延展至民國一百年八月三十一日，專用於男用內衣及
    睡衣針織衣服運動服及便服類）、與該公司依法註冊登記之「ＭＵＮＳＩＮＧＷ
    ＥＡＲ」、「ＧｒａｎｄＳｌａｍ」商標（商標註冊號數分別為第000000
    00號及第00000000號，專用於衣服類商品，專用期間已分別延展至一
    百年三月三十一日及一百零一年一月三十一日，原起訴書漏列ＧｒａｎｄＳｌａ
    ｍ，但公訴人業於審判時當庭補正該商標之登記證書）之男仕休閒服，竟於民國
    （下同）九十一年七月間，在其上址之服飾店內，以每件新臺幣（下同）八百五
    十元之價格買受後，基於概括犯意，而將該等休閒棉衫陳列於其所經營之「祥潤
    服飾店」內，再以夾報廣告之行銷手法，以每件一千二百元或一千元之價格販售
    與不特定人。嗣至九十一年十月十七日十六時許，經警持搜索票在該服飾店內查
    扣尚未賣出之仿冒前揭企鵝商標之休閒服共十四件，始知上情。
二、案經東洋公司訴由台北市政府警察局大安分局報請臺灣彰化地方法院檢察署檢察
    官偵查起訴。
    理      由
一、訊據本案上訴人即被告乙○○（以下簡稱為被告）固不否認其已經營名牌精品服
    飾多年，且其確有於右揭時、地，以每件八百五十元之代價，向綽號「石先生」
    之不詳真實姓名、年籍男子購入仿冒前揭企鵝商標之休閒棉衫三十餘件後，陳列
    在其所經營之服飾店內，以每件一千二百元至一千元之價格販售與不特定人，迄
    被查獲時，尚有十四件未賣出而被查扣等事實，亦是認上開休閒棉衫之商標與圖
    樣，確屬告訴人東洋公司依法註冊登記之上開商標與圖樣，惟被告矢口否認伊有
    違反商標法之犯罪情事，並辯稱：伊與企鵝牌服飾之國內代理商滿心企業股份有
    限公司（以下簡稱為滿心公司）並無固定之合作或經銷關係，亦未曾向滿心公司
    購入相關之企鵝牌服飾加以販售，對上開品牌之商標雖有認識，但對於其他有關
    商品之細節則無從全盤瞭解，實不知扣案之休閒棉衫係仿冒商標之商品，有關企
    鵝牌服飾，市面有平行輸入之水貨，而價格因素因受市場機制之影響，於代理商
    、貿易商、或經銷商之間，其所取得之價格並非固定不變，而衣飾商品之批發價
    因屬當季品或過季品，亦會多少產生不同之折數，不能以伊之進價來認定伊有仿
    冒商標商品之認知，另就告訴人公司商品之原廠貨號編法及原始貨號保留等事項
    ，伊因無經銷關係而無從得知，伊亦無法依據鈕扣縫製方法之不同而判斷商品之
    真偽，伊實無明知扣案衣服為仿冒商標之商品而仍予以陳列販賣之主觀犯意，應
    不為罪等語。
二、然查：
（一）本案被告上開違反商標法之犯罪事實，業據告訴人東洋公司具狀及委由代理人
      陳佑寰、陳蒨儀、李如龍等律師指述歷歷，並有仿冒企鵝圖樣、ＭＵＮＳＩＮ
      ＷＥＡＲ、ＧＲＡＮＤＳＬＡＭ字樣之商標休閒服共十四件扣案可證，及有祥
      潤服飾店免用統一發票收據一紙、祥潤服飾店宣傳單一張及查獲時之現像照片
      九幀等附卷可相佐證。另本案如附件所示之企鵝圖樣、ＭＵＮＳＩＮＷＥＡＲ
      、ＧｒａｎｄＳｌａｍ字樣商標，均係東洋公司在我國註冊登記、取得使用於
      衣服類之商標專用權、其專用權期限已分別展延到一百年八月三十一日、一百
      年三月三十一日及一百零一年一月三十一日（商標註冊號數分別為第0000
      000號、00000000號及第00000000號），亦有經濟部智慧
      財產局商標註冊簿影本三紙在卷為憑。被告亦是認上開十四件扣案之休閒棉衫
      之商標與圖樣，確與告訴人東洋公司依法註冊登記之上開商標與圖樣相同。再
      佐以被告於偵、審中均坦承伊有於九十一年七月間，在其所經營之上開服飾店
      內，以每件八百五十元之價格向綽號「石先生」之不詳姓名男子購買三十餘件
      相同休閒棉衫在其店內陳列販賣各情，被告確有販賣使用相同於告訴人東洋公
      司上開註冊商標之圖樣之扣案休閒棉衫，此情應堪認定。
（二）被告雖以前開情詞，辯稱伊無明知扣案衣服為仿冒商標之商品而仍予以陳列販
      賣之主觀犯意。惟：扣案之仿冒休閒衫，經送請企鵝牌服飾之國內代理商滿心
      公司（該公司係向該品牌在日本國之經銷商ＤＥＳＣＥＮＴＥ株式會社取得在
      台之經銷權，而東洋公司在日本國內係負責該品牌產品之製造商，亦係由東洋
      公司向我國政府領得商標之登記證，故由東洋公司提出告訴）經理丙○○認定
      後，丙○○從該商標商品之國內售價的明顯落差（休閒棉衫之定價從五千五百
      九十元至六千八百九十元間，隔季商品批與經銷商最低不下於定價的四折，但
      被告自稱其以八百五十元買得）、產品之貨號編碼方式（代號均不相同，依照
      扣案物之貨號查詢，並查無該件衣服，扣案物甚而將該商標用於服飾配件之代
      碼用來標示休閒棉衫）、鈕釦縫製方式（如為四個釦眼，真品一般以交叉十字
      車縫，扣案物均採平行車縫）、及原始貨號是否車縫在衣服內面之左下側（真
      品在衣服內面之左下側會將該衣服之貨號、出廠年份等標籤與洗滌標縫製在一
      起，扣案物的左下側則僅縫有洗滌標）等特性，認定扣案之衣服均屬仿冒品無
      誤，有丙○○所書寫之報告書一件（含照片六幀）在卷可參。經本院以證人陳
      身分傳訊，證人丙○○除同為上開報告書所載之證詞外，並再證稱：「．．．
      ．．．衣服都與人一樣，都有個身分證，我們衣服內側的左下側除了有洗（滌
      ）標、產地標，其旁邊還有一個小小『貨號』標誌」、「今天我有帶一個正品
      過來，這衣服內側除了洗（滌）標、產地標外，也有個『貨號』標誌，底下四
      個阿拉伯碼一二九○這是貨號號碼，另有二碼的英文字母ＧＣ是這系列服飾的
      代號，另括弧一市二○○一年的衣服，像這些仿冒品都沒有貨號、洗（滌）標
      、年代等標誌，扣案仿品的吊牌上標示尺寸英文是有塗改過的，且吊牌的貨號
      也是隨便亂編的」等語（見本院卷宗第六七頁）。雖證人丙○○經被告選任辯
      護人之詰問，另有證述：「一般消費者對於貨號編碼應該是不知道．．．．．
      ．」、「被告沒有向我們公司訂過貨的資料」、「（扣案仿品之外表製作）基
      本上外人看起來會信以為真沒錯」、「（臺灣市場）有水貨情形沒錯」等語，
      但證人丙○○亦同證稱水貨亦有上開貨號編碼等標誌。且衡之常情，告訴人東
      洋公司上開服飾係行銷國際之知名商品（如被告即自稱早在十年之前，即曾從
      泰國買入企鵝牌之服飾到國內轉售牟利，是其對企鵝牌服飾係具有相當知名度
      之國際品牌，應有相當之認知），為維持其商譽，無論產地為何，應不可能沒
      有上開貨號編碼等標誌。此於其他行銷國際品牌之服飾亦然。被告自承經營名
      牌精品服飾之販售已逾十年，並非一般之消費者，其對於扣案休閒棉衫沒有貨
      號、洗（滌）標、年代等標誌、以及扣案仿品的吊牌上標示尺寸英文有經塗改
      各情，應難推稱不知。且被告雖稱其係向綽號「石先生」之男子購得扣案之休
      閒衫，石先生當時有向其表示該等衣服均是在日本所買，並出示像完稅證明之
      單據云云，惟被告始終無法提出有關「石先生」此人之姓名、住址等年籍資料
      以供查證。而與本案相同之休閒棉衫真品，在臺灣地區之定價均在五千元以上
      ，該品牌之休閒棉衫縱使在隔季之後，最低之批發價，仍在定價的四折以上，
      亦即為超過二千元，從無一件賣到八百五十元之行情，上情亦據證人丙○○證
      述在卷。被告向真實姓名不詳之人購入上開來歷不明且沒有貨號、洗（滌）標
      、年代等標誌之知名品牌仿冒服飾，謂其不知所購入販賣之上開休閒棉衫係仿
      冒商標之商品，此部分所辯尚違常情，自難採信。
（三）綜上所述，本案被告以前開情詞辯稱伊無明知扣案衣服為仿冒商標之商品而仍
      予以陳列販賣之主觀犯意，難認可採。事證明確，被告之犯行堪以認定。
三、查被告行為後，商標法業於九十二年五月二十八日修正公布，並於同年十一月二
    十八日生效而施行，而修正後之商標法，將原商標法第六十二條、第六十三條之
    保護規定，改移至同法第八十一條與八十二條罰則中，其中第六十三條雖改為第
    八十二條，但其內容與刑度均無變動，皆為：「明知為前條商品而販賣、意圖販
    賣而陳列、輸入或輸出者，處一年以下有期徒刑、拘役或科或併科新台幣五萬元
    以下罰金」，惟該條構成要件所本之舊法第六十二條原規定：「意圖欺騙他人，
    有左列情事之一者．．．」，於修正後之新法第八十一條則改為：「未得商標權
    人或團體商標權人同意，有下列情形之一者．．．」，經相比較，新法第八十二
    條與舊法第六十三條之處罰固然相同，然其構成要件所本之第八十一條與六十二
    條的要件則有寬、嚴之分，舊法第六十二條之成立，主觀上須有欺騙他人之意圖
    ，適用上顯較新法嚴格而有利於被告，雖本件無論依新、舊法來認定，被告之犯
    行均已成罪，然依刑法第二條第一項後段從輕適用法律之原則，本案仍應依修正
    前之商標法第六十二條、第六十三條對被告較為有利。是核被告所為，係犯修正
    前商標法第六十三條、第六十二條第一款之販賣仿冒商標商品罪（原起訴書所引
    之法條條次無誤，但其內容錯誤，應予更正）。其意圖販賣而陳列之行為，已為
    其後實際販賣之犯行所吸收，不另論罪。又被告先後多次販賣行為、時間緊接、
    所犯構成要件相同、顯係基於概括犯意為之，應依連續犯之規定論以一罪，並依
    法加重其刑。又其一行為同時侵害告訴人之三個商標權，致數犯同一罪名，應依
    想像競合之規定，從一重處斷。原起訴書雖漏列被告亦有侵害告訴人之「Ｇｒａ
    ｎｄＳｌａｍ」商標，然因該商標係在部分衣服與其他二個商標併存，且公訴人
    業於審判時補正該商標之登記證，且此部分與起訴有罪部分有想像競合上之裁判
    上一罪關係，已如前述，本院自應併予審判。扣案之仿冒企鵝商標休閒服十四件
    （含吊牌），應依同法第六十四條宣告沒收。
四、原審判決以被告之上開犯罪事證已甚明確而堪認定，乃審酌被告前未有犯罪記錄
    ，品性良好，但貪圖小利販賣仿冒商標商品對告訴人公司商標專用權與商業利益
    所生危害，以及犯罪後之態度等一切犯罪情狀，並依據刑事訴訟法第二百九十九
    條第一項前段、修正前之商標法第六十三條、第六十二條第一款、第六十四條，
    刑法第十一條前段、第二條第一項後段、第五十六條、第五十五條、第四十一條
    第一項前段、罰金罰鍰提高標準條例第二條等規定，量處被告有期徒刑四月，並
    諭知易科罰金之折算標準，且將扣案之仿冒企鵝商標之休閒棉衫十四件（含其上
    懸掛之吊牌）均宣告沒收，其認事用法均無不合，量刑亦屬妥適。被告仍以前開
    情詞上訴否認犯罪，其上訴核無理由，應予駁回。又本案被告並無前科紀錄，此
    有臺灣彰化地方法院檢察署刑案資料查註紀錄表及本院被告全國前案紀錄表在卷
    可憑。被告雖否認犯罪且未與告訴人公司達成和解，惟其所販賣之上開仿冒企鵝
    商標休閒服，數量不多，尚未對告訴人公司造成重大危害，被告受有大學教育因
    圖小利初犯刑典，經此偵、審程序及刑罰之宣告後，應足促其心生警惕而無再犯
    之虞，本院因認其刑以暫不執行其刑為適當，爰併予宣告緩刑三年，用啟自新。
五、據上論斷，應依刑事訴訟法第三百六十八條、第七十四條第一款，判決如主文。
本案經檢察官甲○○到庭執行職務。
中      華      民      國      九十三  年      五      月      十九    日
                                臺灣高等法院臺中分院刑事第三庭
                                      審判長法  官  陳  朱  貴
                                            法  官  胡  忠  文
                                            法  官  廖  柏  基
右正本證明與原本無異。
不得上訴。
                                            書記官  詹  錫  朋
中      華      民      國      九十三  年      五      月      二十一  日
附錄條文：
修正前商標法第六十二條：
意圖欺騙他人，有左列情事之一者，處三年以下有期徒刑、拘役或科或併科新台幣二
十萬元以下罰金。
一、於同一商品或類似商品，使用相同或近似於他人註冊商標之圖樣者。
二、於有關同一商品或類似商品之廣告、標帖、說明書、價目表或其他文書，附加相
    同或近似於他人註冊商標圖樣而陳列或散布者。
修正前商標法第六十三條：
明知為前條商品而販賣、意圖販賣而陳列、輸出或輸入者，處一年以下有期徒刑、拘
役或科或併科新台幣五萬元以下罰金。
                                                                        Ａ
